臺灣高雄地方法院民事判決　　　　　　 100年度訴字第1357號
原　　　告　呂雪麗
被　　　告　林富蓮
訴訟代理人　朱立人律師
上列當事人間請求損害賠償事件，經本院刑事庭裁定移送前來（
100年度附民字第50號），本院於民國100年12月7日言詞辯論終
結，判決如下：
  主  文
被告應給付原告新臺幣玖萬柒仟參佰貳拾捌元，及自民國一百年
一月二十六日起至清償日止，按年息百分之五計算之利息。
原告其餘之訴駁回。
訴訟費用由被告負擔四十分之一，其餘由原告負擔。
本判決第一項得假執行，但被告如以新臺幣玖萬柒仟參佰貳拾捌
元為原告預供擔保。
原告其餘假執行之聲請駁回。
  事實及理由
一、原告主張：原告居住門牌號碼高雄市○○區○○街27巷4號
    房屋，被告居住於同區○○街35號房屋，兩造為鄰居關係，
    素有嫌隙，原告先前即因其居住房屋牆壁遭人以不詳物品連
    續敲撞、製造擾人聲響之事，懷疑係被告所為而找其責問。
    於99年5月14日下午1時10分許，原告因聽到連續以鐵筒撞擊
    牆壁之巨響，遂持相機至被告居住房屋門前欲質問被告，被
    告一見原告便從自家衝出，拉扯原告頭髮並欲搶下原告之相
    機。兩造拉扯之際，被告以左手搶住相機，右手持小圓鍬揮
    擊並敲打原告雙手、手上之相機及手錶，造成原告受有左眼
    瞼擦傷、雙手挫傷、擦傷之損害，手錶鐵製錶帶、照相機尼
    龍繩亦因而斷裂，原告因不堪疼痛放開照相機，跑回住處，
    被告仍持小圓鍬持續敲打照相機，造成照相機記憶卡及電池
    匣塑膠蓋脫落、外殼破損。原告為鋼琴教師，因本件傷害，
    無法恢復演奏水準，影響原告從事音樂工作之職業生涯，亦
    因雙手受傷致未能考取研究所，致原告精神受有極大痛苦。
    原告爰依侵權行為請求權，向被告請求原告分別至健仁醫院
    、大安中醫診所、黃慧光皮膚科就診之醫療費用1,150、22,
    740及20,000元、遭被告毀損之相機8,990元、手錶11,900元
    、精神慰撫金3,535,220元，合計共360萬元之損害，依法提
    起本訴等語。並聲明：(一)被告應給付原告3,600,000元，及
    自起訴狀繕本送達翌日起至清償日止，按年息5％計算之利
    息。(二)願供擔保，請准宣告假執行。
二、被告則以：原告所受傷勢，係因與被告互毆造成，其傷患部
    分，不外左眼瞼擦傷、雙手挫傷，傷勢應屬輕微。而原告至
    大安中醫診所就診日期為99年5月20日，與本件事故發生日
    相隔1週，其雙腕關節挫傷是否確係與被告互毆所致，有待
    查證。另原告研究所考試落榜因素眾多，且考試本具射倖性
    ，與本件傷害自不具因果關係，縱使原告落榜，亦不足以該
    當請求精神慰撫金之要件。原告僅受輕微之皮外傷，即遽稱
    其精神痛苦、生涯規劃受衝擊，顯有誇大之餘。況此傷害係
    因兩造互毆所致，故原告慰撫金之請求實屬過高等語，資為
    抗辯。並聲明：(一)原告之訴駁回。(二)如受不利判決，願供擔
    保，請准宣告免為假執行。
三、兩造不爭執事項：
（一）兩造於99年5月14日下午1時10分許，於高雄市○○區○○
      里○○街發生爭執，被告因傷害、毀損行為，造成原告受
      有左眼瞼擦傷、雙手挫傷、擦傷之傷害，及手錶、相機受
      損等事實，經本院100年度易字第271號刑事判決判處有期
      徒刑4月，並經臺灣高等法院高雄分院100年度上易字第59
      3 號刑事判決上訴駁回確定。
（二）原告因被告上開傷害行為，受有左眼瞼擦傷、雙手挫傷、
      擦傷之傷害，並因此支出健仁醫院醫療自費費用620元、
      大安中醫診所醫療自費費用共5,030元。
（三）原告遭被告毀損之手機價格為1,500元；相機價格為8,990
      元。
四、本件爭點為：
（一）原告請求之醫藥費用為若干範圍內有理由？原告所請求之
      手錶、相機費用，於若干範圍內有理由？
（二）原告請求之慰撫金以若干為適當？
五、本件得心證之理由：
（一）按因故意或過失，不法侵害他人之權利者，負損害賠償責
      任。不法侵害他人之身體或健康者，對於被害人因此喪失
      或減少勞動能力或增加生活上之需要時，應負損害賠償責
      任。不法侵害他人之身體、健康、名譽、自由、信用、隱
      私、貞操，或不法侵害其他人格法益而情節重大者，被害
      人雖非財產上之損害，亦得請求賠償相當之金額。民法第
      184條第1項前段、第193條第1項、第195條第1項分別定有
      明文。經查：原告於99年5月14日受有左眼瞼擦傷、雙手
      挫、擦傷之傷害乙情，有健仁醫院99年6月8日診斷證明書
      、受傷部位照片可佐（見本院卷第247-248頁）；另原告
      所有之手錶鐵製錶帶、照相機尼龍繩斷裂、記憶卡及電池
      匣塑膠蓋脫落、外殼破損等情，業經本院刑事庭當庭勘驗
      原告所提出之手錶及照相機外觀確認無誤，其身體受傷、
      物品受損之情，堪可認定。被告雖辯稱：原告的手錶是原
      告自己用壞的，相機是原告自己用腳踹我時掉下來的，被
      告的傷是她自己跌倒造成的云云，惟參諸被告於本院刑事
      庭曾自承：其曾持小圓鍬砍擊原告之手部，事後方將原告
      之照相機交予警方等語，足見原告所受之上揭傷害及手錶
      錶帶、照相機尼龍繩斷裂、記憶卡及電池匣塑膠蓋脫落、
      外殼破損，確係被告持小圓鍬砍擊所致無疑，被告聲請傳
      喚當天在被告家附近撿拾資源回收之證人，證明其有看到
      原告跌倒云云，顯無傳喚必要，附此敘明。又被告雖辯稱
      ：原告進到我家打我，要偷我皮包，她怕我拿相機拍照，
      她才踹我，我才反擊，我是自衛云云，惟此與其先前於刑
      事審理程序中所辯：原告衝進伊之鐵皮屋內，欲持相機搜
      證且攻擊伊等語，前後不一，相互矛盾，已難採信。又參
      以原告主張其持照相機之目的，係為了拍攝被告持物撞擊
      牆壁之舉動，原告若欲進入被告家中偷竊，豈有何自己攜
      帶相機前往之必要，被告所辯，顯然至謬；又原告前往拍
      攝搜證之際，在被告未有任何攻擊或搶奪之舉動下，亦未
      見有何捨其原本搜證之用意，另行起意持照相機攻擊被告
      之動機，況被告亦自承，原告逃離時口中尚喊稱「救命」
      ，倘如被告所說，實情係原告以腳踹被告，毆打被告，原
      告豈有可能以攻擊者之姿對外呼喊「救命」，反之，原告
      係因遭被告持小圓鍬之攻擊，方而呼喊求救，原告主張之
      情節方符情理，被告辯稱原告持相機進入伊家中打伊，偷
      伊皮包云云，顯然昧於常情，不足採信，被告確有傷害、
      毀損之犯行，堪以認定，原告自得依上開規定請求被告賠
      償因此所受之財產上及非財產上損害。
（二）按全民健康保險法第1條後段固規定，就該法未規定之事
      項應適用保險法相關規定，惟全民健康保險性質上係屬健
      康、傷害保險，除有全民健康保險法第82條規定之情形外
      ，依保險法第130條、第135條準用同法第103條之規定，
      全民健康保險之保險人不得代位行使被保險人因保險事故
      所生對於第三人之請求權，要無保險法第53條規定適用之
      餘地。是全民健康保險之被保險人，非因汽車交通事故受
      傷害，受領全民健康保險提供之醫療給付，其因侵權行為
      所生之損害賠償請求權並不因而喪失，有最高法院89年度
      台上字第805號判決可資參照。經查：原告因被告上開傷
      害行為，支出之健仁醫院醫療費為840元（健仁醫院99年6
      月8日證明書、行政處理費310元，經原告於本院100年9月
      27日準備程序中縮減，見本院卷第180頁），大安中醫診
      所22,740元部分，業經原告提出收據等件附卷可憑（見本
      院卷第15-17頁、251-275頁），被告固不否認上開醫療費
      用與本件傷害行為之關連性，惟辯稱：原告於大安中醫診
      所之自費醫藥費僅為5,030元等語，然本件原告之傷勢，
      係由被告毆打所致，並非全民健康保險法第82條規定保險
      人得代位行使求償之範圍，參諸前開說明，原告醫療費用
      由全民健康保險支付之部分，仍可請求被告賠償，是原告
      請求給付醫藥費23,580元部分（840+22,740＝23,580），
      ，係屬有據，應予准許。
（三）又原告主張其因系爭雙手挫傷、擦傷之傷害，造成其手腕
      、手肘、手掌疤痕及黑色素沈澱一事，業據其提出其甫受
      傷、及傷口癒合之傷勢照片附卷可參（見本院卷第248、
      276頁），是原告上開主張，並非無據，堪以採信。又原
      告於黃慧光皮膚科接受治療之範圍為：「...外傷後造成
      色素沈澱之雷射淡化治療...治療範圍為手臂及手背共4處
      色素沈澱...」等語，有高雄市黃慧光皮膚科100年10月17
      日函文暨所附病歷（見本院卷第346-350頁）在卷可稽，
      又其預估應支付之費用，有其提出之諮詢紀錄表記載：「
      雙手挫傷後色素沈澱需15,000元，左手挫傷後疤痕需
      5,000元。」等語（見本院卷第277頁），堪認其雷射治療
      確係為治療因本件被告傷害行為後所形成之疤痕、色素沈
      澱，且其存在確有礙觀瞻，原告請求除去以回復原狀，於
      法有據，又雷射除疤並非為1次、1時即可施作完成痊癒，
      是原告主張其目前僅施作1次，其他部分需預為請求，亦
      屬合理。是被告辯稱：此部分非屬必要費用，且尚未支出
      云云，洵非可取，原告請求被告應給付雷射費用2萬元部
      分，堪予採信，而應准許。
（四）按損害賠償之目的，在填補所生之損害，其應回復者非原
      來狀態，而係應有狀態；物被毀損時，被害人除得依民法
      第196 條請求賠償外，並不排除民法第213 條至第215 條
      之適用。依民法第196 條請求賠償物被毀損所減少之價額
      ，得以修復費用為估定之標準，但以必要者為限（例如：
      修理材料以新品換舊品，應予折舊），最高法院79年度台
      上字第2130號裁判意旨及最高法院77年5 月17日第9 次民
      庭會議決議可資參照。是損害賠償既係在填補被害人所受
      之損害，使其回復應有狀態，並不使之另外受利，故被害
      人修理材料以新品換舊品者，自應予以折舊。查被告於99
      年5月14日毀損之手錶，價值為1,500元，此為被告所不爭
      執，並有定價單1紙附卷可稽（見本院卷第283頁），原告
      主張被告應賠償其手錶毀損後另購買之新錶11,900元，要
      屬無據，是其請求被告賠償其手錶之損失，逾1,500元範
      圍之主張，要無理由。又被告損毀之相機購入價格為8,99
      0元（見本院卷第280頁），耐用年數為3年，其係於96年3
      月18日購買，至損害發生時已逾耐用年數，故其得請求之
      金額應為2,248元（計算式：8,990÷（3+1）＝2,248元，
      元以下四捨五入），逾此請求尚有未合，應予駁回。
（五）按慰撫金之賠償其核給之標準固與財產上損害之計算不同
      ，然非不可斟酌雙方身分資力與加害程度，及其他各種情
      形核定相當之數額，最高法院51年台上字第223 號判例可
      資參照。經查，原告為音樂教師，因被告之故意侵權行為
      ，造成其職業必須彈奏樂器之手部受傷，其主張精神上受
      有極大之痛苦，堪值採信。本院審酌原告為大學肄業，工
      作為音樂教師，每月收入為8萬元，名下有房屋、土地各1
      筆，汽車1部，價值約920,708元，而被告國小畢業，工作
      為僱農，每月收入約1萬餘元，名下有田賦2筆，價值約
      1,300,950元，98、99年度無所得資料等情，經兩造分別
      陳明在卷，並有兩造稅務電子閘門財產所得調件明細表可
      稽（見本院卷第181、188-191頁），又參酌兩造為鄰居，
      素來即因原告居住房屋牆壁遭人以不詳物品連續敲撞、製
      造擾人聲響之事糾紛已久，而原告傷勢雖然非重，其主張
      因而未能考取研究所一情，尚不能證明有因果關係，惟原
      告之職業需雙手精密、靈活彈奏，要難謂其傷勢未造成其
      精神上相當之陰影及痛苦，是本院審酌兩造教育程度、經
      濟狀況、原告受傷程度等情，認原告請求被告賠償精神上
      損害應以50,000元為適當，逾此部分之請求，尚難准許。
（六）綜上所述，原告得請求被告賠償之數額為97,328元（計算
      式：23,580+20,000+1,500+2,248+50,000＝97,328），逾
      此數額之請求，洵屬無據。
六、綜上所述，原告依侵權行為損害賠償請求權請求被告應給付
    97,328元及自起訴狀繕本送達被告翌日即100年1月26日起至
    清償日止（見附民卷第17頁），按年息5％計算之利息，洵
    屬有據，自應予以准許，其逾此範圍外之請求即屬無據，應
    予駁回。
七、本件原告勝訴部分，所命給付金額未逾50萬元，應依職權宣
    告假執行。至於原告其餘假執行之聲請，因訴之駁回，而失
    所附麗，應予駁回。惟被告陳明願供擔保請准免為假執行
    之宣告，亦無不合，爰酌定相當擔保金額併宣告之。
八、因本件事證已臻明確，兩造其餘主張、陳述及所提之證據暨
    攻擊防禦方法，經本院審酌後，認均與本件判斷結果無影響
    ，毋庸再予一一審酌，附此敘明。
九、結論：本件原告之訴為一部有理由、一部無理由，依民事訴
    訟法第79條，第389條第1項第5款，第392條第2項，判決如
    主文。
中    華    民    國    100     年    12     月   21  日
              民事鳳山分庭   審判長法  官  楊富強
                                   法  官  何悅芳
                                   法  官  張琬如
以上正本係照原本作成。
如不服本判決，應於送達後20日內，向本院提出上訴狀並表明上
訴理由，如於本判決宣示後送達前提起上訴者，應於判決送達後
10日內補提上訴理由書（須附繕本）。
中    華    民    國   100    年    12    月    21    日
                                   書記官  劉國偉